臺灣高雄地方法院民事判決
111年度訴字第686號
原      告  甲○○    住○○市○○區○○街00○0號
被      告  乙  ○（0000 0000000）


            江梨濤  
            全新人力仲介有限公司

兼上列一人
法定代理人  簡貴雲  
上列當事人間請求損害賠償等事件，本院於民國111年10月7日言
詞辯論終結，判決如下：
    主      文
原告之訴及假執行之聲請均駁回。
訴訟費用由原告負擔。
    事實及理由
壹、程序部分
一、按民事事件涉及外國人或外國地者，為涉外民事事件，內國
    法院應先確定有國際管轄權始得受理，再依內國法之規定，
    就爭執之法律關係予以定性後，決定應適用之準據法。本件
    被告乙○為印度尼西亞共和國（以下簡稱印尼）籍人士，有
    中華民國居留證附卷可憑（見本院卷一第75頁），原告主張
    被告乙○在高雄市鹽埕區其住所擔任居家看護期間，向被告
    全新人力仲介有限公司（下稱全新公司）翻譯員及仲介不實
    指稱其在家脫光衣服打蚊子，對其構成性騷擾，不法侵害其
    人格及名譽權，而依侵權行為法律關係，請求被告乙○賠償
    精神慰撫金新臺幣（下同）3萬元，核屬涉外民事事件。又
    涉外民事法律適用法就管轄權並無明文規定，自應類推適用
    民事訴訟法關於管轄之規定（最高法院97年度台抗字第185
    號裁判意旨參照）。查原告主張之侵權行為地在高雄市鹽埕
    區，依民事訴訟法第15條第1項規定，本院自有管轄權。
二、次按關於由侵權行為而生之債，依侵權行為地法。但另有關
    係最切之法律者，依該法律。涉外民事法律適用法第25條定
    有明文。本件原告依性騷擾防治法第9條及民法第18條、第1
    84條第1項前段、第195條第1項前段規定，請求被告乙○賠償
    精神慰撫金，而其主張被告乙○之侵權行為地亦在我國境內
    ，依上開規定，自應以我國法為準據法。
三、本件被告乙○未於言詞辯論期日到場，核無民事訴訟法第386
    條各款所列情形，爰依原告之聲請，由其一造辯論而為判決
    ，先予敘明。　　
貳、實體部分
一、原告主張：
　㈠伊透過被告全新公司仲介，於民國107年5月1日至107年8月13
    日聘僱被告乙○擔任居家看護，全日照顧伊母親，詎被告乙○
    竟於上開期間，向被告全新公司翻譯員及仲介不實指稱伊在
    家脫光衣服打蚊子，對伊構成性騷擾。又被告乙○上開不實
    指述，其後經被告全新公司經理人即被告江梨濤於刑案偵查
    中傳述予警察及檢察官，致伊甚感痛苦、噁心，足以貶損伊
    之人格及社會評價，被告乙○所為亦不法侵害伊之人格權及
    名譽權。為此依性騷擾防治法第9條及民法第18條、第184條
    第1項前段、第195條第1項前段規定（二項請求權基礎請擇
    一為有利於伊之判決），請求被告乙○賠償精神慰撫金3萬元
    。
　㈡被告乙○向他人不實指述伊在家脫光衣服打蚊子，可能係因其
    受前任雇主性侵害，導致出現被害幻想症或出於仇視臺灣人
    之心態而為，然被告全新公司卻未將上情告知伊。又被告全
    新公司早已知悉被告乙○為上開不實指述，竟疏未將此事回
    報主管機關高雄市政府社會局（下稱社會局），違反性騷擾
    防治法第7條規定及勞動部私立就業服務機構從事跨國人力
    仲介服務品質評鑑指標。被告全新公司上開消極不作為，侵
    害伊之人格權及訴訟權，亦違反就業服務法第40條第1項第1
    9款規定，致伊受有精神上之痛苦，依民法第184條第1項前
    段、第2項規定，伊得請求被告全新公司賠償仲介費1萬7,00
    0元、本國勞工與外籍勞工薪資差額7萬元、精神慰撫金10萬
    元，合計18萬7,000元。其次，被告簡貴雲、江梨濤分別為
    被告全新公司之法定代理人及經理人，依民法第28條、第18
    8條規定，伊亦得請求被告簡貴雲、江梨濤與被告全新公司
    連帶負損害賠償責任。再者，被告全新公司知悉被告乙○為
    前揭不實指述，對伊構成性騷擾，竟未立即採取有效之糾正
    或補正措施，致被告乙○逃逸，爰依性騷擾防治法第7條及民
    法第184條規定，請求被告全新公司至印尼對被告乙○提出民
    事訴訟或調解，並請求被告乙○出具道歉函等情。並聲明：㈠
    被告乙○應給付原告3萬元，及自起訴狀繕本送達翌日起至清
    償日止，按週年利率百分之5計算之利息。㈡被告全新公司、
    簡貴雲、江梨濤應連帶給付原告18萬7,000元，及自起訴狀
    繕本送達翌日起至清償日止，按週年利率百分之5計算之利
    息。㈢被告全新公司應至印尼對被告乙○提出民事訴訟或調解
    ，並請求被告乙○出具由外交部推薦之印尼律師事務所作證
    之道歉函1封予原告。㈣第一、二項部分，原告願供擔保，請
    准宣告假執行。
二、被告全新公司、簡貴雲、江梨濤以：被告乙○遭前雇主性侵
    害一事，業經被告全新公司通報社會局，惟此事既與被告乙
    ○之工作無關，被告全新公司即無將此事告知原告之必要。
    又被告乙○雖曾在107年8月間透過被告全新公司翻譯員楊秀
    雲表示原告在家脫光衣服打蚊子，但不曾表示其對原告有為
    性騷擾之行為，被告全新公司自始均不知被告乙○有無對原
    告為性騷擾，自無可能向社會局為任何通報。被告全新公司
    既無原告所指之侵權事實，原告請求被告全新公司賠償損害
    ，並請求被告簡貴雲、江梨濤與被告全新公司連帶負損害賠
    償責任，自屬無據。其次，被告全新公司至遲於107年8月17
    日與原告簽訂接續聘僱契約書，將被告乙○之雇主自原告更
    換為第三人時，即已將被告乙○受社會局專案保護一事告知
    原告，乃原告遲至110年間始提起本件訴訟，應認其損害賠
    償請求權已罹於2年之消滅時效，被告全新公司、簡貴雲、
    江梨濤亦得行使時效抗辯拒絕給付等語，資為抗辯，並聲明
    ：㈠原告之訴及假執行之聲請均駁回。㈡如受不利之判決，被
    告全新公司、簡貴雲、江梨濤願供擔保請准宣告免為假執行
    。被告乙○則未於言詞辯論期日到場，亦未提出書狀作何聲
    明或陳述。
三、本院之判斷：
㈠、關於原告對被告乙○之請求部分：
　⒈按本法所稱性騷擾，係指性侵害犯罪以外，對他人實施違反
    其意願而與性或性別有關之行為，且有下列情形之一者：……
    二、以展示或播送文字、圖畫、聲音、影像或其他物品之方
    式，或以歧視、侮辱之言行，或以他法，而有損害他人人格
    尊嚴，或造成使人心生畏怖、感受敵意或冒犯之情境，或不
    當影響其工作、教育、訓練、服務、計畫、活動或正常生活
    之進行。對他人為性騷擾者，負損害賠償責任。前項情形，
    雖非財產上之損害，亦得請求賠償相當之金額，其名譽被侵
    害者，並得請求回復名譽之適當處分。性騷擾防治法第2條
    第2款、第9條分別定有明文。又性騷擾之認定，應就個案審
    酌事件發生之背景、環境、當事人之關係、行為人之言詞、
    行為及相對人之認知等具體事實為之，性騷擾防治法施行細
    則第2條亦設有明文。次按侵權行為之成立，須行為人因故
    意過失不法侵害他人權利，亦即行為人須具備歸責性、違法
    性，並不法行為與損害間有因果關係，始能成立，且主張侵
    權行為損害賠償請求權之人，對於侵權行為之成立要件應負
    舉證責任。
　⒉經查，被告乙○於107年8月間向被告全新公司翻譯員楊秀雲表
    示原告在家脫光衣服打蚊子一節，為原告及被告全新公司、
    簡貴雲、江梨濤所不爭執，固堪認屬實。惟被告乙○所為，
    僅係向楊秀雲傳述上情，並未對原告實施任何行為，且「在
    家脫光衣服打蚊子」，僅在表示原告在家打赤膊拍打蚊子，
    徵諸一般社會觀念，尚不涉及性或性別意識，難謂該當性騷
    擾防治法第2條第2項所定之性騷擾。則原告主張被告乙○傳
    述其在家脫光衣服打蚊子，對其構成性騷擾云云，即無足採
    。
　⒊又被告乙○向楊秀雲傳述原告在家脫光衣服打蚊子一事後，被
    告全新公司並未將此事通報社會局，業據被告全新公司、簡
    貴雲、江梨濤陳明在卷（見本院卷二第175頁），證人楊秀
    雲亦於刑案警詢中到場證稱：伊任職被告全新公司擔任翻譯
    員，被告乙○跟伊提過曾看到原告在晚上全身赤裸拿著一根
    打蚊拍，當時原告稱只是在打蚊子而已，因為原告僅係行為
    很奇怪，並未對被告乙○作其他騷擾行為，故被告乙○並未說
    要報案或要伊跟老闆即被告江梨濤說，但因伊之工作需向被
    告江梨濤報告外籍勞工之工作情形，故伊有主動打電話告知
    被告江梨濤此事等語（見高雄市政府警察局前鎮分局刑案偵
    查卷宗第9頁），互核原告自陳：伊係在臺灣高雄地方檢察
    署（下稱高雄地檢署）108年度偵字第16918號偽造文書案件
    偵查中之108年8月23日開庭時，當庭聽被告江梨濤講，始知
    上情等語（見本院卷二第176頁），足認被告乙○僅將上情告
    知楊秀雲1人，復未表示要報案或告知他人，其意顯在陳述
    自己日常生活狀況，而非在貶損原告甚明，自難認被告乙○
    主觀上有何侵害原告人格權或名譽權之故意或過失可言。是
    原告徒執前詞主張被告乙○所為，故意或過失侵害其人格權
    及名譽權云云，要無可採。
　⒋從而，被告乙○向被告全新公司翻譯員楊秀雲傳述原告在家脫
    光衣服打蚊子，並未對原告構成性騷擾，亦未故意或過失侵
    害原告之人格權及名譽權，則原告依性騷擾防治法第9條及
    民法第18條、第184條第1項前段、第195條第1項前段規定，
    請求被告乙○賠償其精神慰撫金3萬元，於法即屬無據。　　
㈡、關於原告對被告全新公司、簡貴雲、江梨濤之請求部分：
　⒈損害賠償部分（被告全新公司、簡貴雲、江梨濤）：
　⑴按機關、部隊、學校、機構或僱用人，應防治性騷擾行為之
    發生。於知悉有性騷擾之情形時，應採取立即有效之糾正及
    補救措施。私立就業服務機構及其從業人員從事就業服務業
    務，不得有下列情事：十九、知悉受聘僱外國人疑似遭受雇
    主、被看護者或其他共同生活之家屬、雇主之代表人、負責
    人或代表雇主處理有關勞工事務之人為性侵害、人口販運、
    妨害自由、重傷害或殺人行為，而未於24小時內向主管機關
    、入出國管理機關、警察機關或其他司法機關通報。性騷擾
    防治法第7條、就業服務法第40條第1項第19款固分別定有明
    文。惟查，被告乙○並無原告所指對其性騷擾之情事，已如
    前述，被告全新公司當無向社會局通報之必要，則原告主張
    被告全新公司消極未向社會局通報其遭被告乙○性騷擾，違
    反前揭規定云云，要無可採。況就業服務法第40條第1項第1
    9款規定，乃針對「受聘僱外國人」遭受性侵害、人口販運
    、妨害自由、重傷害或殺人行為之情形為規範，本件原告既
    非「受聘僱之外國人」，自無適用該規定之餘地。另被告全
    新公司既無原告所指應向社會局通報其遭性騷擾之義務，亦
    無違反勞動部私立就業服務機構從事跨國人力仲介服務品質
    評鑑指標（見本院卷二第157至163頁）可言，併此敘明。
　⑵從而，被告全新公司既不負原告所指之通報義務，則原告猶
    以前詞主張被告全新公司之消極不作為，不法侵害伊之人格
    權及訴訟權，進而依民法第184條第1項前段、第2項規定，
    請求被告全新公司賠償其仲介費1萬7,000元、本國勞工與外
    籍勞工薪資差額7萬元、精神慰撫金10萬元，合計18萬7,000
    元，並依民法第28條、第188條規定，請求被告簡貴雲、江
    梨濤與被告全新公司連帶負損害賠償責任，於法洵屬無據。
　⒉至印尼對被告乙○提告或調解，要求被告乙○出具道歉函部分
    （被告全新公司）：
　  查被告乙○傳述原告在家脫光衣服打蚊子，並未對原告構成
    性騷擾，被告全新公司對此不負有任何通報或採取相關措施
    之義務，業據前述，則原告猶以被告全新公司未立即採取有
    效之糾正或補正措施，致被告乙○逃逸為由，而依性騷擾防
    治法第7條及民法第184條規定，請求被告全新公司至印尼對
    被告乙○提出民事訴訟或調解，並請求被告乙○出具道歉函，
    於法亦屬無據。
四、綜上所述，本件原告依性騷擾防治法第7條、第9條及民法第
    18條、第28條、第184條、第188條、第195條第1項前段規定
    ，請求判決：㈠被告乙○應給付原告3萬元，及自起訴狀繕本
    送達翌日起至清償日止，按週年利率百分之5計算之利息；㈡
    被告全新公司、簡貴雲、江梨濤應連帶給付原告18萬7,000
    元，及自起訴狀繕本送達翌日起至清償日止，按週年利率百
    分之5計算之利息；㈢被告全新公司應至印尼對被告乙○提出
    民事訴訟或調解，並請求被告乙○出具由外交部推薦之印尼
    律師事務所作證之道歉函1封予原告，均為無理由，應予駁
    回。又原告之訴既經駁回，其假執行之聲請已失所依附，應
    併駁回之。至原告雖聲請本院囑託醫院鑑定其精神狀態，以
    證明被告所為必然影響其精神及情緒，然本件被告並無原告
    所指之侵權事實，業經本院認定如前，自無為上開調查之必
    要，併此敘明。
五、本件事證已臻明確，兩造其餘攻擊防禦方法及舉證，經審酌
    後均於判決結果不生影響，爰不一一論述，附此敘明。
六、據上論結，本件原告之訴為無理由，依民事訴訟法第385條
    第1項前段、第78條，判決如主文。
中　　華　　民　　國　　111 　年　　11　　月　　4 　　日
                  民事第二庭    法  官  林婕妤 
以上正本係照原本作成。
如對本判決上訴，須於判決送達後20日內向本院提出上訴狀。如
委任律師提起上訴者，應一併繳納上訴審裁判費。　　　　　　
中　　華　　民　　國　　111 　年　　11　　月　　4 　　日
                                書記官  黃雅慧